【裁判字號】    88,訴,654
【裁判日期】    890211
【裁判案由】    殺人未遂
【裁判全文】
臺灣臺南地方法院刑事判決                          八十八年度訴字第六五四號
    公  訴  人  臺灣臺南地方法院檢察署檢察官
    被      告  丙○○
    選任辯護人  林樹根
                洪茂松
右列被告因殺人未遂案件，經檢察官提起公訴（八十八年度偵字第四五八四號），本
院判決如左：
    主  文
丙○○以加害生命、身體之事，恐嚇他人，致生危害於安全，處有期徒刑伍月，如易
科罰金，以參佰元折算壹日。
    事  實
一、丙○○與其前夫丁○○已離婚八年，於民國八十八年三月二十九日二十二時四十
    分許，在丁○○位於臺南市○○路二十巷一之三號之住處，雙方因子女監護問題
    發生爭執，丙○○即持為丁○○所有、其原本攜帶於身上欲歸還丁○○之水果刀
    一把，揮向丁○○之左腹部位方向三、四下而以加害生命、身體之事恐嚇丁○○
    ，使丁○○心生畏懼，致生危害於丁○○之安全，因丁○○身著厚夾克而未受傷
    ，復經在埸之警員將該刀奪下予以制止而查獲。
二、案經臺南市警察局第六分局報請臺灣臺南地方法院檢察署檢察官偵查起訴。
    理  由
一、訊據被告丙○○固對於右揭時地攜帶原為被害人所有，其原本攜帶於身上欲歸還
    被害人之水果刀一把，並因與被害人發生爭執而舉刀在手欲恫嚇被害人等情供承
    不諱，惟矢口否認曾刺向被害人左腹部部位三、四下等情，辯稱：伊沒有要殺被
    害人之意，是因為被害人當時說謊，所以伊才拿刀子要嚇嚇他而已，伊並沒有刺
    向被害人，只是比畫一下而已云云。經查：右揭事實，業據被害人丁○○於本院
    審理時指述在卷，並經證人即在場警員甲○○、乙○○證述綦詳，且有水果刀一
    把及外套一件扣案可資佐證，復為被告自承確因要恫嚇被害人而舉起上揭水果刀
    在手等情不諱，足見被告確有為上開恐嚇犯行。雖被告一再辯稱並未持刀揮向被
    害人左腹部部位云云，然案發當時被告係走到被害人前面戳其左腹部一下，被害
    人轉身閃掉，被告復又戳二、三下，警察就衝過來了，並和被告發生拉扯等情，
    業據被害人於本院審理時指陳甚明，而證人甲○○係證稱：‧‧‧上去後，丁○○與被告又起爭執，被告就‧‧‧拿出一把刀，直接刺向丁○○三、四刀，當時
    丁○○穿一件厚夾克，刀片有點彎掉了，伊就衝上去把刀子奪下等語，及證人乙○○則證述：伊記得被告第一刀刺向被害人右腰際，但丁○○閃過，而第二刀刺
    向被害人左邊，‧‧‧伊記得有刺三刀等語，雖被害人與證人等對被告係持刀揮
    向被害人身上何部位、所揮刀次數等情節，所證述內容略有出入，然對被告確實
    已持刀揮向被害人身上一節則始終指述一致，證人乙○○及甲○○與被告既無冤
    仇，衡情渠等自均無架詞構陷之理。被告既基於恫嚇之意持上開刀械揮向被害人
    身上，被害人自因此心生畏懼，足堪認定，是以被告上開所辯顯係畏罪卸責之詞
    ，不足採信。本件事證明確，被告前開犯行堪以認定。
二、核被告丙○○以加害身體、自由之事，恐嚇他人，致生危害於安全，所為係犯刑
    法第三百零五條之罪。公訴意旨雖認被告係預藏水果刀朝被害人左腹部猛刺三、
    四下，應具殺人犯意而應認其所犯為殺人未遂罪等語，然此已為被告堅決否認在
    卷，而上開水果刀為被害人所有，原先放置在被告住處，案發當天被告係攜帶該
    把刀械連同被害人衣物欲一併送還與被害人等情，業據被告供陳在卷，並為被害
    人所不否認該把刀械確為其所有，原先確係放置在被告住處等情，且觀該把刀械
    ，其刀刃處已鈍，案發時經證人甲○○自被告手中搶下該把刀械後，尚經甲○○
    當場直接折斷，而被害人當天所穿著之厚夾克亦無任何破損痕跡等情，亦經證人
    甲○○證述明確，並經本院於開庭時當庭提示扣案證物勘驗屬實，則在案發當時
    ，既有警員二人在旁，被告所持又係刀刃已鈍之刀械，被害人所著衣物又未受損
    之情況下，被告是否真具殺人犯意方持刀刺向被害人，已不無所疑。又被告雖於
    警訊時供承：係持水果刀欲前往找被害人理論等語，然被告於本院審理時係供述
    ：在派出所之筆錄有很大出入，伊沒有這樣做等語，而經本院調閱警訊錄音帶結
    果，亦因警訊時承辦人員按到機器之快轉鈕而未錄成，嗣案件移送到刑事組時，
    複訊時又未錄音等情，業經證人甲○○證述甚詳，則被告於警訊時所供述內容是
    否亦堪採信而足堪認定其確具殺人犯意而預藏刀械前往被害人處理論，亦不無疑
    問，是以本件應認被告所為應係犯刑法第三百零五條之恐嚇罪，公訴意旨尚有誤
    會，惟起訴事實相同，爰依法變更起訴法條，併此敘明。爰審酌被告犯罪之動機
    、目的、手段、所造成危害、被害人與被告關係、引發本件爭執原因係子女監護
    問題，被告不思循其他途徑解決，卻在職司維持人民安寧職責之警員面前猶仍持
    刀恐嚇被害人、被告犯罪後態度及被害人並未因此受傷等一切情狀，量處如主文
    所示之刑，並諭知易科罰金之折算標準，以資懲儆。扣案之水果刀一把雖為供被
    告犯罪所用之物，然非被告所有；又扣案之外套一件亦非被告所有，且非供被告
    犯罪所得、所用或預備之物，爰均不予宣告沒收，併此敘明。
據上論斷，應依刑事訴訟法第二百九十九條第一項前段、第三百條，刑法第三百零五
條、第四十一條，罰金罰鍰提高標準條例第一條前段、第二條，判決如主文。
本案經檢察官羅瑞昌到庭執行職務。
中    華    民    國      八十九    年      二        月      十一      日
                              臺灣臺南地方法院刑事第四庭
                                      法  官  楊  惠  芬
右正本證明與原本無異。
如不服本判決，應於送達後十日內向本院提出上訴狀。（應附繕本）
                                      書記官  高  世  玉
中    華    民    國      八十九    年      二        月      十一      日
附錄本案論罪科刑法條全文：
刑法第三百零五條：
以加害生命、身體、自由、名譽、財產之事，恐嚇他人，致生危害於安全者，處二年
以下有期徒刑、拘役或三百元以下罰金。


司法院資訊處製作；財團法人民間司法改革基金會備份。
